臺灣臺中地方法院刑事判決　　　　　　　　　　　　　九十一年度自字第五九二號
　　自　訴　人　乙○○
　　被　　　告　甲○○
右列被告因詐欺案件，經自訴人提起自訴，本院判決如左：
    主  文
甲○○無罪。
    理  由
一、自訴意旨略以：被告甲○○前自民國八十七年十一月一日起，召集每會新臺幣（
    下同）三萬元、每月競標一次、計二十三會之民間互助會，而自訴人乙○○以其
    配偶陳麗娟名義參加一會，並按月繳交互助會會款計六十六萬元；後再於八十九
    年六月間召集另一會亦每會三萬元、每月競標一次之民間互助會，自訴人亦按時
    繳交互助會款計四次十二萬元，詎迄八十九年九月間即上揭第一會民間互助會尾
    會時，自訴人向被告收取該尾會會款時，被告竟逃逸無蹤，致使自訴人無法取回
    上開所繳交互助會會款計七十八萬元，後自訴人提出自訴，被告與自訴人在本院
    審理庭時達成和解，和解總額為七十萬元，被告同意給付每月給付一萬元，並開
    立七十張本票予自訴人，然被告僅給付一期，其後即未再給付，因認被告犯有刑
    法第三百三十九條第一項詐欺取財罪嫌云云。
二、按犯罪事實應依證據認定之，無證據不得推定其犯罪事實，刑事訴訟法第一百五
    十四條定有明文。次按所謂認定犯罪事實之證據，係指足以認定被告確有犯罪行
    為之積極證據而言，該項證據自須適合於被告犯罪事實之認定，始得採為斷罪之
    資料；又事實之認定，應憑證據，如未能發現相當確實證據，或證據不足以證明
    ，自不能以推測或擬制之方法，以為裁判之基礎，最高法院二十九年上字第三一
    ０五號、四十年臺上字第八六號判例著有明文。再按刑法第三百三十九條第一項
    詐欺罪之成立，以意圖為自己或第三人不法所有，以詐術使人將本人或第三人之
    物交付為要件，所謂以詐術使人交付，必須被詐欺人因其詐術而陷於錯誤，若其
    所用方法，不能認為詐術，亦不致使人陷於錯誤，即不構成該罪，最高法院四十
    六年臺上字第二六０號判例亦有明文。
三、訊據被告堅決否認有上開自訴人所指之詐欺取財行為，辯稱：伊於九十年十一月
    膝蓋粉碎性骨折，之後即無工作，九十年一月間在前案審理庭時，雙方達成和解
    ，當時認為腳傷應該很快就會好，即有能力還錢，但腳傷到現在一直沒有好，所
    以才沒辦法還錢予自訴人等語。
四、經查，被告前自八十七年十一月一日起，召集每會三萬元、每月競標一次、計二
    十三會之民間互助會，而自訴人乙○○以其配偶陳麗娟名義參加一會，並按月繳
    交互助會會款計六十六萬元；後再於八十九年六月間召集另一會亦每會三萬元、
    每月競標一次之民間互助會，自訴人亦按時繳交互助會款計四次十二萬元，詎迄
    八十九年九月間即上揭第一會民間互助會尾會時，自訴人向被告收取該尾會會款
    時，被告未交付會款，致使自訴人無法取回上開所繳交互助會會款計七十八萬元
    ，後自訴人向本院提出自訴，本院審理期間雙方達成和解，該案經審理後，認被
    告並無詐欺取財之行為，於九十一年一月二十九日以九十年度自字第四五九號刑
    事判決，判決被告無罪等情，有上開刑事判決附卷可稽，並經本院調取該號卷宗
    ，查核屬實，是本案係因被告不履行前開詐欺案之和解內容而起。然被告辯稱其
    係因膝蓋受傷久未治癒而無工作，致無能力還錢等語，本院當庭勘驗被告膝蓋傷
    勢，勘驗結果：被告右膝蓋有裹紗布，可以站立，但行動遲緩，走路一跛一跛等
    情，載明於審判筆錄。自訴人對被告傷勢並無意見，並表示：被告腳傷是真的等
    語，足證被告右膝蓋確有受傷，是被告上開辯解，當可採信。被告和解後，因右
    膝蓋之傷勢，久未痊癒，超出其之預期，即難認其於和解時，有施用詐術而使自
    訴人陷於錯誤之情形。再者，前案之和解內容，係就被告如何清償債務為約定，
    自訴人並未因該和解約定，而再為財物之交付，此亦與詐欺取財罪須使被害人為
    財物交付之構成要件不符。
五、綜上所述，被告前揭辯詞，洵非虛詞。此外，本院復查無其他積極證據足資證明
    被告涉有詐欺之犯行，既不能證明被告犯罪，揆諸上揭刑事訴訟法之規定，依法
    應予諭知無罪。
據上論斷，應依刑事訴訟法第三百四十三條、第三百零一條第一項，判決如主文。
中      華      民      國      九十一      年      八    月    廿七    日
                                臺灣臺中地方法院刑事第四庭
                                        法  官  楊  真  明
右正本證明與原本無異。
如不服本判決，應於送達後十日內向本院提出上訴狀（須附繕本），上訴於臺灣高等
法院臺中分院。
                                        書記官
中      華      民      國      九十一      年      八    月    廿八    日
